最　高　行　政　法　院　裁　定
                                     100年度裁字第2321號
上  訴  人　黎運財即神駒谷溫泉
被 上訴 人　臺中市政府
代　表　人　胡志強
上列當事人間都市計畫法事件，上訴人對於中華民國100年7月14
日臺中高等行政法院100年度訴字第85號判決，提起上訴，本院
裁定如下：
　　主  文
上訴駁回。
上訴審訴訟費用由上訴人負擔。
　　理  由
一、按對於高等行政法院判決之上訴，非以其違背法令為理由，
    不得為之，行政訴訟法第242條定有明文。依同法第243條第
    1項規定，判決不適用法規或適用不當者，為違背法令；而
    判決有同條第2項所列各款情形之一者，為當然違背法令。
    是當事人對於高等行政法院判決上訴，如依行政訴訟法第24
    3條第1項規定，以高等行政法院判決有不適用法規或適用不
    當為理由時，其上訴狀或理由書應有具體之指摘，並揭示該
    法規之條項或其內容；若係成文法以外之法則，應揭示該法
    則之旨趣；倘為司法院解釋或本院之判例，則應揭示該判解
    之字號或其內容。如以行政訴訟法第243條第2項所列各款情
    形為理由時，其上訴狀或理由書，應揭示合於該條項各款之
    事實。上訴狀或理由書如未依此項方法表明，或其所表明者
    與上開法條規定不合時，即難認為已對高等行政法院判決之
    違背法令有具體之指摘，其上訴自難認為合法。
二、上訴人所有門牌號碼臺中市○○區○○里○○路1段溫泉巷
    12-1號建築物（下稱系爭建築物，坐落地籍：臺中市○○區
    ○○段93-7、93-8、93-9地號等3筆國有土地）位於谷關風
    景特定區計畫保護區範圍內，經被上訴人於民國98年10月23
    日派員前往上址稽查，查獲系爭建築物現場經營旅館及溫泉
    浴室業，認違反都市計畫法臺灣省施行細則第27條規定，乃
    以函通知上訴人於文到15日內提出書面陳述，逾期將依都市
    計畫法第79條規定處以罰鍰。上訴人以陳情書向被上訴人陳
    述稱「一69年5月31日向被上訴人申請在臺中市○○區○○
    段95、96地號保留地施設露營所需欄杆水池浴室等設備，並
    依法繳納保證金新臺幣（下同）4千元及自68年6月11日起至
    70年6月10日止（2年）公地使用費840元，70年12月17日發
    布實施都市計畫迄今已逾29年。二都市計畫公告前即有建物
    各項簡便居住並經84年國土清查在案。三88年921地震、93
    年72水災沖刷後為配合觀光發展之需至今（72年航照圖內即
    有房屋），房屋自81年起按年繳納房屋稅並無欠稅。」。被
    上訴人函復上訴人：「說明：二谷關風景特定區計畫於本府
    70年12月17日府建都字第198822號公告發布實施，依都市計
    畫法第41條規定略為…依此，台端建築於69年間興建完成，
    當時都市計畫尚未發布實施，惟現有之建物與興建當時是否
    相符，並未增建、改建及經營旅館、溫泉浴室是否於69年當
    時已合法使用，上開疑義請於文到15日內檢送相關證明文件
    送府憑辦，本府再另為適法之處分。三台端於陳述書所陳房
    屋並無欠稅乙節，與違反土地使用分區管制規定無涉。」，
    上訴人逾期未補正，被上訴人認上訴人於系爭保護區土地，
    經營旅館、溫泉浴室業，已違反都市計畫法臺灣省施行細則
    第27條保護區土地使用管制規定，依都市計畫法第79條及原
    臺中縣處理違反都市計畫法事件統一裁罰基準規定，以99年
    8月5日府建城字第0990244925號函檢附同文號處分書處上訴
    人6萬元罰鍰並停止使用。上訴人不服，提起訴願，遭決定
    駁回，提起行政訴訟，經原審判決駁回。
三、上訴人對於高等行政法院判決上訴，主張：上訴人合法占有
    系爭土地，應受信賴保護，在未違反法規下繼續營業，不應
    以行政裁罰強制上訴人拆遷，原審誤認上訴人興建系爭建物
    於都市計畫法實施後，違法占用在先，無信賴保護原則之適
    用，顯有判決理由矛盾及理由不備之違法。系爭建物既於68
    年即因合法占有土地而興建，要無都市計畫法之適用，上訴
    人若未為增建、改建等事，則依都市計畫法第41條規定，系
    爭建物雖未符合使用分區目的，但上訴人於九二一地震後，
    根據於一樓原有之基礎修繕、整修，絕未改建、增建，且經
    營附溫泉之民宿，更無違法。原審誤認事實，又漏未調查系
    爭建物是否涉及改建、增建，顯有不備理由之違誤。依觀光
    發展條例及民宿管理辦法，民宿與旅館之認定要件不同。被
    上訴人未查明，認上訴人違法經營旅館、溫泉浴室業，原審
    漏未審究，將上訴人經營民宿，誤認為違反都市計畫法等法
    規，有適用法令不當，及判決理由不備之違法等語，為其理
    由。惟原判決認，系爭建築物既係於76年間興建完成，嗣因
    遭逢921地震房屋震毀，並依原有基礎重建，則系爭建築物
    均係於發布實施都市計畫後所興建，而系爭建築物位於谷關
    風景特定區計畫保護區範圍內，依都市計畫法臺灣省施行細
    則第27條規定，保護區內並無可供旅館及溫泉浴室業之使用
    ，系爭建築物違規供作旅館及溫泉浴室業使用，不合土地使
    用分區規定，被上訴人依都市計畫法第79條第1項之規定予
    以裁處，並無不合。按都市計畫發布實施後，其土地上原有
    建築物不合土地使用分區規定者，除准修繕外，不得增建或
    改建。上訴人所有之系爭建築物，係於都市計畫發布實施後
    所興建，既未經被上訴人機關核准興建使用，自不合土地使
    用分區規定，上訴人已違法在先，被上訴人縱有行政指導，
    亦係在合法之範圍內輔導業者發展精緻農業、觀光產業，顯
    非輔導其違法經營，上訴人違法經營，自無信賴保護原則之
    適用。上訴人所有系爭建築物既位於谷關風景特定區計畫保
    護區範圍內，其應注意不得經營旅館及溫泉浴室業，並能注
    意而不注意致違規使用，縱非故意，亦難辭過失之責，即應
    受罰。另都市計畫法並無規定違反者，須先經勸導後始得予
    以處罰，本件被上訴人縱未先經勸導，即依法裁罰，亦無不
    合等語，業已於理由中詳予論斷。上訴意旨，雖以該判決違
    背法令為由，惟核其上訴理由書所載內容，無非復執業經原
    審論斷不採之陳詞，再予爭執，或就原審取捨證據、認定事
    實之職權行使，指摘其為不當，或係以其一己對法規之主觀
    見解，任意指摘原判決所為論斷有不適用法規或適用不當之
    情，並就原審已論斷者，泛言未論斷，或就原審所為論斷，
    泛言其論斷不合法，而非具體表明合於不適用法規、適用法
    規不當、或行政訴訟法第243條第2項所列各款之情形，難認
    對該判決之如何違背法令已有具體之指摘，應認其上訴為不
    合法。至上訴人主張援引之本院75年判字第309號判例、87
    年度判字第2548（上訴人誤植為25482號）判決，案情有異
    ，本件無適用餘地，附此敘明。
四、據上論結，本件上訴為不合法，依行政訴訟法第249條第1項
    前段、第104條、民事訴訟法第95條、第78條，裁定如主文
    。
中　　華　　民　　國　　100　 年　　9　　 月　　22　　日
                    最高行政法院第一庭
                        審判長法官　鍾　耀　光
                              法官　黃　淑　玲
                              法官　鄭　小　康
                              法官　林　樹　埔
                              法官　陳　秀　

以  上  正  本  證  明  與  原  本  無  異
中　　華　　民　　國　　100　 年　　9　　 月　　22　　日
　　　　　　　　　　　　　　　書記官　王　史　民